臺灣新北地方法院民事判決
111年度簡上字第193號
上  訴  人  游岳憲
被  上訴人  李嘉翔
訴訟代理人  劉耀中
上列當事人間請求侵權行為損害賠償(交通)事件，上訴人對於中
華民國111年2月9日本院板橋簡易庭110年度板簡字第1467號第一
審判決提起上訴，經本院於111年10月26日言詞辯論終結，判決
如下：
    主  文
一、原判決關於駁回上訴人後開第二項之訴部分並訴訟費用之裁
    判廢棄。
二、上開廢棄部分，被上訴人應再給付上訴人新臺幣柒萬參仟肆
    佰伍拾捌元。
三、其餘上訴駁回。
四、第一審(除確定部分外)、第二審訴訟費用，由被上訴人負擔
    二分之一，餘由上訴人負擔。
    事實及理由
一、上訴人主張：被上訴人李嘉翔於民國109年2月24日22時24分
    許，駕駛車牌號碼0000-00號自用小客車，沿新北市○○區○○
    路0段000號經同路段184號往萬板路方向行駛，行經上開路
    段與萬板路交岔路口(路口門牌為萬板路6號)右轉萬板路時
    ，本應注意汽車行近行人穿越道，遇有行人穿越時，無論有
    無交通指揮人員指揮或號誌指示，均應暫停讓行人先行通過
    ，以及汽車行駛時，駕駛人應注意車前狀況，隨時採取必要
    之安全措施，而依當時天候晴、柏油路面乾燥無缺陷、亦無
    障礙物、視距良好等情，並無不能注意之情事，竟疏未注意
    上情即貿然右轉萬板路，適上訴人游岳憲步行於上揭交岔路
    口行人穿越道上(沿萬板路往萬板橋方向)，因而撞擊上訴人
    ，致上訴人因而受有左側肱骨近端骨折之傷害(下稱系爭傷
    害)。爰依侵權行為法律關係請求被上訴人賠償下列金額：㈠
    醫療費用新臺幣(下同)14萬7,446元。㈡看護費用5萬1,000元
    。㈢因傷就醫支出之交通費6萬1,695元。㈣工作損失81萬3,36
    4元。㈤手臂吊帶225元、手機1萬2,702元。㈥因傷取消之機票
    2萬5,091元、住宿2,156元、交通6,941元㈦精神慰撫金35萬
    元。並於原審聲明：被上訴人應給付原告147萬0,620元，及
    自刑事附帶民事起訴狀繕本送達翌日起至清償日止，按年息
    百分之5計算之利息。
二、被上訴人於原審答辯：就本件事故肇事責任及請求之醫療費
    用、交通費用、手臂吊帶、手機、機票、住宿、交通損失皆
    不爭執，僅就看護費用主張應以強制險標準1日1,200元計算
    ，居家看護以外籍看護薪資1個月2萬5,000元計算，勞動損
    失部分上訴人自述為代購商，則應提出所得證明，又依109
    年6月17日亞東醫院診斷證明書建議休養3個月，及109年11
    月24日診斷書所載1個月內不宜搬運重物，推定上訴人不能
    工作期間應為4個月，精神慰撫金部分爭執金額過高等語。
三、原審判命被上訴人應給付上訴人47萬3,028元(即㈠醫療費用1
    4萬7,446元、㈡看護費用5萬1,000元、㈢原告因傷就醫支出之
    交通費6萬1,695元、㈣因傷不能工作之損失9萬9,960元、㈤手
    臂吊帶225元、手機1萬2,702元、㈦精神慰撫金10萬元)，及
    自110年2月3日起至清償日止，按年息百分之5計算之利息，
    上訴人其餘之訴駁回，上訴人勝訴部分得假執行，但被上訴
    人如為上訴人預供擔保，得免為假執行，並駁回上訴人其餘
    假執行之聲請。上訴人就其敗訴部分提起上訴，主張：
　㈠原審漏未審理其下列請求，故應判命被上訴人再給付下列合
    計15萬5,806元之損害：⑴復健期間受有5.11月工資損失12萬
    1,618元。⑵因傷取消之機票2萬5,091元、住宿2,156元、交
    通6,941元。並上訴聲明：⑴原判決不利於後開第二項之訴部
    分廢棄。⑵上開廢棄部分，被上訴人應再給付上訴人15萬5,8
    06元。
　㈡被上訴人則抗辯：⑴工作損失部分，應係賠付不能工作期間所
    致之損失，上訴人主張之復健期間已能工作，是該請求為無
    理由；⑵因傷取消之機票2萬5,091元、住宿2,156元、交通6,
    941元，此部分原審未予判決，且非屬侵權行為損害賠償範
    圍，上訴人請求為無理由等語。並答辯聲明：上訴駁回。
四、本院之判斷：
　　民法第184條第1項前段規定「因故意或過失，不法侵害他人
    之權利者，負損害賠償責任」、第191條之2規定「汽車、機
    車或其他非依軌道行駛之動力車輛，在使用中加損害於他人
    者，駕駛人應賠償因此所生之損害。但於防止損害之發生，
    已盡相當之注意者，不在此限。」、第193條第1項規定「不
    法侵害他人之身體或健康者，對於被害人因此喪失或減少勞
    動能力或增加生活上之需要時，應負損害賠償責任。」、第
    216條規定「(第1項)損害賠償，除法律另有規定或契約另有
    訂定外，應以填補債權人所受損害及所失利益為限。(第2項
    )依通常情形，或依已定之計劃、設備或其他特別情事，可
    得預期之利益，視為所失利益。」。本件被上訴人對本件車
    禍事故之發生有過失，致上訴人受有系爭傷害，為兩造所不
    爭執，上訴人主張被上訴人應就本件事故負損害賠償責任，
    自屬有據。是本件所應審酌者為，上訴人請求被上訴人賠償
    之下列項目及金額，有無理由？茲分述如下：
  ㈠請求復健期間5.11月之工資損失12萬1,618元部分：
　1.上訴人主張其復健共計151次，業據提出之亞東醫院復健科
    登記卡為證(見審交附民卷第33頁)，堪可採認。又其主張15
    1次復健，每次時間約3個多小時，加計往返交通時間已逾4
    小時，採半日工時計算乙情(見審交附民卷第9頁；原審卷第
    373頁)，核與一般復健就醫所需時間之常情相符，堪可憑採
    ，從而應認其151次復健應以75.5日為計。至被上訴人辯稱
    上訴人復健期間已能工作，是該請求為無理由乙節，然依10
    9年6月17日亞東紀念醫院診斷證明書醫囑欄記載：「109年2
    月25日接受開放性位及內固定手術治療。109年2月27日出院
    ，109年3月4日至109年6月17共5次門診複查，手術後建議休
    養3個月，需專人照護1個月，須持續復健治療半年。」，可
    見上訴人確需復健治療半年，且110年2月8日亞東紀念醫院
    診斷證明書醫囑欄記載：「目前左肩關節活動度仍受限，建
    議避免負重並持續接受復健治療。」，而上訴人每次復健含
    交通所需時間應以半日為計，亦如前述，是上訴人主張其因
    傷無法舉重物、復健之頻率及所需時間，致復健期間未能工
    作等語(見原審卷第373頁)，並非無稽，被上訴人並未提出
    上訴人於復健期間確有實際從事工作之證據以實其說，是其
    臆測之詞，自難遽為不利於上訴人之認定，礙難憑採。
　2.然上訴人起訴時另主張其因傷休養之工作損失，依診斷書上
    載明休養3個月，與上開復健期間3.51個月併計，故請求6.5
    1個月之工作損失乙節，依109年6月17日亞東紀念醫院診斷
    證明書醫囑欄記載：「病患於109年2月24日來院急診求診，
    109年2月25日住院，109年2月25日接受開放性位及內固定手
    術治療。109年2月27日出院，109年3月4日至109年6月17日
    共5次門診複查，手術後建議休養3個月、需專人照護1個月
    」(見審交附民卷第27頁)及109年11月24日之亞東紀念醫院
    診斷證明書醫囑欄記載：「病患於109年11月10日來院門診
    求診，骨折已癒合，109年11月12日入院，109年11月13日行
    內固定移除手術，109年11月14日出院，109年11月24日門診
    複查，手術後一個月內不宜搬運重物與劇烈活動」等語(見
    審交附民卷第29頁)，堪認上訴人確於第一次手術住院自109
    年2月25日至2月27日及術後3個月(即自109年2月25日至同年
    5月27日)，及因內固定移除手術期間109年11月12日至11月1
    4日及術後1個月(即自109年11月12日至同年12月14日)，均
    因傷無法工作而有休養之必要，以上共計4月6日。然觀諸亞
    東醫院復健科登記卡，其復健期間係自109年4月22日至110
    年2月23日，部分日期與上開診斷書所載因傷無法工作應修
    養之時間重疊，自不得重複請求，應予扣除，是復健共計75
    .5日，扣除該重疊日數共計26日(分別為109年4月22日、24
    日、27日、29日、30日、5月5日、6日、8日、11日、13日、
    15日、18日、19日、21日、22日、25日、26日、同年11月26
    日、27日、30日、12月1日、2日、8日、9日、10日、11日)
    ，上訴人可請求之工作損失日數應為49.5日，逾此部分則無
    理由。
　3.關於復健期間工作損失之計算，上訴人主張應以勞動部公布
    之一般勞工基本工資為計，即自109年1月1日起至109年12月
    31日實施之每月基本工資2萬3,800元乙節(見本院卷一第21
    頁)，本院認依上訴人之年齡、能力、技能、社會經驗等觀
    之，在通常情形下，其從事勞動工作每月可能之收入，至少
    應不低於基本工資，是上訴人上開主張，應稱合理，從而，
    上訴人因復健不能工作之損失為3萬9,270元(計算式：23,80
    0元÷30×49.5＝3萬9,270元，元以下四捨五入)，此部分請求
    為有理由，應予准許，逾此之請求，應予駁回。
  ㈡機票損失2萬5,091元、住宿損失2,156元、交通損失6,941元
    部分：
    上訴人主張其於事故前已購買之機票、住宿、交通，因本件
    車禍事故受傷而未使用或取消，因而受有機票損失2萬5,091
    元、住宿損失2,156元、交通損失6,941元，共計3萬4,188元
    等情，為被上訴人於原審具狀表示不爭執，此有被上訴人之
    民事答辯狀在卷可憑(見原審卷第367頁)，依民事訴訟法第2
    79條第1項規定：「當事人主張之事實，經他造於準備書狀
    內或言詞辯論時或在受命法官、受託法官前自認者，無庸舉
    證。」，故被上訴人就上開主張事實業已自認，上訴人之主
    張堪信為真實。嗣於本院上訴審程序，被上訴人就上開主張
    事實追復爭執，改稱非屬本件侵權行為損害賠償範圍等語(
    見本院卷一第49頁)，然依民事訴訟法第279條第3項規定：
    「自認之撤銷，除別有規定外，以自認人能證明與事實不符
    或經他造同意者，始得為之。」，且按當事人於訴訟上所為
    之自認，於辯論主義所行之範圍內有拘束當事人及法院之效
    力，法院應認其自認之事實為真，以之為裁判之基礎，在未
    經自認人合法撤銷其自認前，法院不得為與自認之事實相反
    之認定。而自認之撤銷，自認人除應向法院為撤銷其自認之
    表示外，尚須舉證證明其自認與事實不符，或經他造同意者
    ，始得為之(最高法院102年度台上字第1430號判決意旨參照
    )，是被上訴人固然翻異前詞，撤銷其自認，然並未舉證證
    明其自認與事實不符，亦未經上訴人同意，則其徒託空言，
    自不生撤銷自認之效果，是本院仍基於被上訴人之自認，認
    被上訴人主張其受有機票損失2萬5,091元、住宿損失2,156
    元、交通損失6,941元等，真實有據，故其請求被上訴人給
    付共計3萬4,188元，為有理由，應予准許。
  ㈢綜上，上訴人得請求被上訴人再賠償之金額為7萬3,458元(計
    算式：3萬9,270+3萬4,188=7萬3,458)。
五、綜上所述，上訴人依侵權行為之法律關係，請求被上訴人再
    行給付7萬3,458元，要屬有據，應予准許；逾此範圍之請求
    ，則為無理由，應予駁回。原審就上開應予准許部分所為上
    訴人敗訴之判決，尚有未洽，上訴意旨指摘原判決此部分不
    當，求予廢棄改判，為有理由，爰由本院廢棄改判如主文第
    2項所示。至上訴人之請求不應准許部分，原審為上訴人敗
    訴之判決，經核並無不合，上訴人指摘原判決此部分不當，
    求予廢棄改判，為無理由，應予駁回此部分上訴。
六、本件事證已臻明確，兩造其餘主張與攻擊防禦方法及所提證
    據，經審酌後認與本件判決之結果不生影響，爰不另一一論
    述，附此敘明。
七、據上論結，本件上訴為一部有理由、一部無理由，依民事訴
    訟法第436之1條第3項、第449條第1項、第450條、第79條 
    ，判決如主文。
中　　華　　民　　國　　111 　年　　11　　月　　16　　日
                民事第五庭    審判長法　官　高文淵
　　　　　　　　　
                                    法　官　鄧雅心
　　　　　　　　　　　　　　　　　　　
                                    法　官　劉容妤
以上正本證明與原本無異
如對本判決上訴，須於判決送達後20日內向本院提出上訴狀，同
時表明上訴理由；如已於本判決示後送達前提起上訴，應於判決
送達後10日內補具上訴理由(均須按他造當事人之人數附繕本)。
如委任律師提起上訴者，應一併繳納上訴審裁判費。
中　　華　　民　　國　　111 　年　　11　　月　　18　　日
                                    書記官　黃信樺